【裁判字號】    89,易,1236
【裁判日期】    891117
【裁判案由】    違反著作權法
【裁判全文】
臺灣彰化地方法院刑事判決                        八十九年度易字第一二三六號
    公  訴  人  臺灣彰化地方法院檢察署檢察官
    被      告  乙○○
    選任辯護人  林永山律師
右列被告因違反著作權法案件，經檢察官提起公訴 (八十九年度偵字第四０一二號)
，本院判決如左：
    主    文
乙○○擅自以重製之方法侵害他人之著作財產權，處有期徒刑柒月。緩刑貳年。
    事    實
一、乙○○係藝峰錄影公司之負責人，明知名為「鹿港」之明信片專輯中「民俗文物
    館」、「鯉魚斗拱」、「文武廟」、「意樓」、「龍山寺」、「天后宮」等六張
    明信片，係甲○○所拍攝之照片印製而成，由甲○○享有該攝影著作之著作財產
    權，竟未經著作財產權人甲○○之同意，於民國（下同）八十三年十二月廿四日
    ，受委託拍攝製作梁奕超與歐陽惠如結婚實況錄影帶後，旋擅自以Ｖ８翻拍之方
    式重製前開照片，並剪接於其受委託拍攝製作上開結婚實況錄影帶中，而侵害甲
    ○○之著作財產權。嗣於八十九年三月間，甲○○受梁奕超之託，欲將上開錄影
    帶轉製成影音光碟時，始發現上情。
二、案經被害人甲○○訴請臺灣彰化地方法院檢察署檢察官偵查起訴。
    理    由
一、訊據被告乙○○固坦承有將前揭明信片上之照片，翻拍剪接於上開錄影帶中，惟
    否認有何違反著作權法之犯意，辯稱：告訴人所拍攝之照片，係取材於鹿港之現
    存文物，任何人均可拍攝出相同之照片，且被告係以結婚男女留做紀念心態，始
    予翻拍，重製於結婚錄影。另被告係殘障人士，謀生不易，以結婚錄影賺取利潤
    ，本件錄影僅賺得約新台幣（下同）六千元，一時失慮，願賠償被告五萬元，惟
    告訴人請求五十萬元，實屬過高等語。
二、按著作權法所稱之著作，係指屬於文學、科學、藝術或其他學術範圍之創作，著
    作權法第三條第一項第一款定有明文。是凡具有原創性之人類精神上創作，且達
    足以表現作者之個性或獨特性之程度者，即享有著作權。又所謂攝影著作，係指
    經由主題之選擇、光與影之處理、修飾、組合或其他藝術上之賦形方法產生，而
    具有創作性的攝影而言。且攝影著作與其他著作稍有不同，攝影著作有極大程度
    係依賴機械之作用及技術之操作，惟因其製作時，需決定主題，對被攝影之對象
 、構圖、角度、光量、速度等有所選擇及調整，有時尚須對底片進行修改，在攝
    影、顯影及沖洗中有原創性，因而以著作加以保護。經查，右揭事實，業據告訴
    人甲○○指訴明確，且觀之卷附之前揭明信片六張，且明信片之封套及每張明信
    片下均載有「攝影林影三」，復有錄影帶二捲可按，並經播放勘驗無誤。況告訴
    人就該照片拍攝之主題、距離、角度及光量等顯有作特殊之考量，已融入其思想
    、感情於其中，依上述之說明，應具有原創性而屬著作權法所保護之著作無疑，
    是被告所辯，委無不可採，其犯行堪予認定。
三、核被告所為，係犯著作權法第九十一條第一項之罪。爰審酌被告犯罪之動機、目
    的、手段、所生之危害及犯罪後之態度等一切情狀，量處如主文所示之刑。又被
    告前未曾受有期徒刑以上刑之宣告，有臺灣彰化地方法院檢察署刑案資料查註紀
    錄表足稽，其雖未賠償告訴人，惟因告訴人請求五十萬元（本院另行判決），確
    實過高，被告應僅一時失慮而觸犯本罪，且所得利益微簿，又屬肢體殘障人士，
    經此教訓，當知警惕而無再犯之虞，本院認本件所宣告之刑，以暫不執行為宜，
    爰依法宣告緩刑二年，以啟自新。
據上論斷，應依刑事訴訟法第二百九十九條第一項前段，著作權法第九十一條第一項
，刑法第十一條前段、第七十四條第一款，判決如主文。
本案經檢察官王邦安到庭執行職務。
中    華    民    國    八十九    年      十一      月        十七      日
                                臺灣彰化地方法院刑事第二庭
                                    法      官  王  鏡  明
右正本證明與原本無異。
如不服本判決，應於送達後十日內向本院提出上訴狀(須附繕本)。
告訴人或被害人對於判決如有不服具備理由請求檢察官上訴者，其上訴期間之計算係
以檢察官收受判決正本之日期為準。
                                    法院書記官  于  淑  真
中    華    民    國    八十九    年      十一      月       二十一     日
著作權法第九十一條第一項
擅自重製他人之著作者，處六月以上三年以下有期徒刑，得併科新台幣二十萬元以
  上罰金；其代為重製者亦同。


司法院資訊處製作；財團法人民間司法改革基金會備份。
